臺灣高等法院臺中分院民事判決　　　　 100年度上易字第84號
上　訴　人　吳進仲
　　　　　　賴佳慧
被　上訴人　黃宗賢
訴訟代理人　李進建律師
上列當事人間請求遷讓房屋等事件，上訴人對於中華民國99年
11月25日臺灣彰化地方法院第一審判決（99年度員訴字第4號）
提起上訴，本院於100年3月15日言詞辯論終結，判決如下：
    主  文
上訴駁回（原判決第一項減縮為上訴人吳進仲應將坐落彰化縣溪
湖鎮○○路68號如附圖所示A部分面積24.17平方公尺及C部分面
積28.77平方公尺土地返還被上訴人及其他共有人）。
第二審訴訟費用由上訴人負擔。
    事實及理由
一、被上訴人起訴主張：坐落彰化縣溪湖鎮○○段68號土地（下
    稱系爭土地）為其與訴外人黃松德、黃聰河、黃武雄、黃武
    樹、黃煥仁、黃宗原所共有，詎上訴人吳進仲無權占有該土
    地如原判決附圖（下稱附圖）所示A部分面積24.17平方公尺
    及C部分面積28.77平方公尺，於A、C部分各搭建狗屋及絲瓜
    棚架、帆布雨棚使用，吳進仲雖已將狗屋及絲瓜棚架、帆布
    雨棚拆除，惟尚未將廢棄物清除，依法應將該部分土地返還
    被上訴人及其他共有人。又系爭土地如附圖所示D部分面積
    147.47平方公尺之磚造平房（文聖堂，門牌彰化縣溪湖鎮○
    ○路328巷50弄18號，下稱系爭房屋），年代久遠，非屬上
    訴人吳進仲、賴佳慧（下稱上訴人）所有，也非屬被上訴人
    及其他共有人所有，然上訴人居住在系爭房屋，無權占有該
    D部分土地，亦應遷出，並將該部分土地返還被上訴人及其
    他共有人。爰求為判決吳進仲應將系爭土地如附圖所示A部
    分面積24.17平方公尺及C部分面積28.77平方公尺土地返還
    被上訴人及其他共有人；上訴人應自系爭土地如附圖所示D
    部分面積147.47平方公尺之系爭房屋遷出，並將該部分土地
    返還被上訴人及其他共有人（被上訴人另請求上訴人將系爭
    土地如附圖所示B部分面積194.91平方公尺之磚瓦片除去，
    賴佳慧將如附圖所示A、C部分之狗屋及絲瓜棚架、帆布雨棚
    拆除，並將該部分土地返還被上訴人及其他共有人，業經原
    審判決駁回被上訴人之請求，此部分未據被上訴人聲明不服
    。又被上訴人請求吳進仲將如附圖所示A、C部分之狗屋及絲
    瓜棚架、帆布雨棚拆除，此部分業將吳進仲自行拆除完畢，
    被上訴人已於本院減縮請求）。
二、上訴人則以：吳進仲業已將系爭土地如附圖所示A、C部分之
    狗屋及絲瓜棚架、帆布雨棚拆除。另系爭房屋在民國前15年
    （距今115年）即已存在，由上訴人之祖先取得部分土地，
    在其上興建系爭房屋，尚非無權占有系爭土地，上訴人雖居
    住在系爭房屋，惟未出資興建而為原始起造人，亦未取得事
    實上處分權，並無拆除系爭房屋之權限等語，資為抗辯。
三、被上訴人主張系爭土地為其與訴外人黃松德、黃聰河、黃武
    雄、黃武樹、黃煥仁、黃宗原所共有，吳進仲占有該土地如
    附圖所示A部分面積24.17平方公尺、C部分面積28.77平方公
    尺，各搭建狗屋及絲瓜棚架、帆布雨棚使用，又系爭土地如
    附圖所示D部分面積147.47平方公尺之系爭房屋（文聖堂，
    門牌彰化縣溪湖鎮○○路328巷50弄18號），非屬上訴人所
    有，然上訴人居住在系爭房屋，占有該D部分土地等情，業
    據提出照片、土地登記謄本及地籍圖謄本為證，並經原審法
    院勘驗現場，囑託彰化縣溪湖地政事務所派員測量屬實，製
    有勘驗筆錄、略圖及附圖之附丈成果圖在卷可稽，且為上訴
    人所不爭執，應認被上訴人此部分主張為真正。
四、吳進仲業於原審99年11月11日審理時承認其無權在系爭土地
    興建房屋，則吳進仲在系爭土地如附圖所示A、C部分興建狗
    屋及絲瓜棚架、帆布雨棚，自係無權占有如附圖所示A、C部
    分土地。而吳進仲雖已將該狗屋及絲瓜棚架、帆布雨棚拆除
    ，惟未將廢棄物清除，即屬尚未返還如附圖所示A、C部分土
    地，是被上訴人依民法第767條及第821條之規定，訴請吳進
    仲返還如附圖所示A、C部分土地予被上訴人及其他共有人，
    自無不合，應予准許。
五、系爭房屋占有系爭土地如附圖所示D部分土地，上訴人居住
    在系爭房屋，故附圖所示D部分土地係由上訴人占有，應堪
    認定。上訴人雖辯稱：上訴人之祖先取得系爭土地之部分土
    地，在其上興建系爭房屋，尚非無權占有系爭土地云云，惟
    上訴人就其祖先如何取得系爭土地之部分土地，未為任何說
    明，所提出之證據僅能證明其祖先在日據時代即已設籍在系
    爭房屋，並無法證明其祖先有在如附圖所示D部分土地興建
    系爭房屋之正當權源，上訴人自屬無權占有如附圖所示D部
    分土地，則被上訴人依民法第767條及第821條之規定，訴請
    上訴人應自系爭房屋遷出，將附圖所示D部分土地返還被上
    訴人及其他共有人，亦無不合，應予准許。又被上訴人係訴
    請上訴人自系爭房屋遷出，並非拆除系爭房屋，是上訴人否
    認其係系爭房屋之所有權人及對系爭房屋有事實上之處分權
    ，抗辯其無拆除系爭房屋之權限，固屬非虛，但仍不影響上
    訴人應自系爭房屋遷出之結果。
六、綜上所述，被上訴人上開請求，應予准許，原審為上訴人敗
    訴之判決，核無違誤。上訴意旨指摘原判決不當，求予廢棄
    改判，為無理由，應予駁回。
七、據上論結，本件上訴為無理由，依民事訴訟法第449條第1項
    、第78條、第85條第1項前段，判決如主文。
中    華    民    國   100    年    3     月    29    日
                民事第四庭    審判長法  官  陳蘇宗
                                    法  官  林欽章
                                    法  官  張浴美
以上正本係照原本作成。
不得上訴。
                                    書記官  呂淑芬
中    華    民    國   100    年    3     月    29    日
                                                      Ａ